臺灣基隆地方法院民事判決
                                      110年度訴字第175號
原      告  張米慧  


訴訟代理人  閻道至律師                      
複  代理人  劉興峯律師                      
被    告    周芷萱  


            周家豪  

前二人共同
訴訟代理人  周義庭  
上列當事人間請求拆屋還地等事件，本院於民國111年8月30日言
詞辯論終結，判決如下：
    主  文
一、被告周芷萱應將坐落於基隆市○○區○○段000000地號土地上如
    附件複丈成果圖所示編號D2之鐵皮屋（面積27.63平方公尺)
    、D3之地上物(面積0.25平方公尺)拆除，並將上開土地騰空
    返還予原告。
二、被告周芷萱應給付原告新臺幣5,655元，及自民國111年4月1
    9日起至清償日止，按年利率百分之5計算之利息。
三、被告周芷萱應自民國111年4月19日起至返還主文第一項所示
    土地之日止，按月給付原告新臺幣195元。
四、被告周家豪應將坐落於基隆市○○區○○段000000○00000地號土
    地上如附件複丈成果圖所示編號E1之鐵皮屋(面積0.19平方
    公尺)、E2之鐵皮屋(面積32.09平方公尺)拆除，並將上開土
    地騰空返還予原告。
五、被告周家豪應給付原告新臺幣6,554元，及自民國111年4月1
    1日起至清償日止，按年利率百分之5計算之利息。
六、被告周家豪應自民國111年4月11日起至返還主文第四項所示
    土地之日止，按月給付原告新臺幣226元。
七、原告其餘之訴駁回。
八、訴訟費用新臺幣9,030元，由被告周芷萱負擔新臺幣4,185元
    、被告周家豪負擔新臺幣4,845元。
九、本判決主文第一項至第三項，於原告依序分別以新台幣13萬
    元、新臺幣2,000元、到期部分以每期新臺幣65元為被告周
    芷萱供擔保後，得假執行。但被告周芷萱如於假執行程序實
    施前，分別以新臺幣38萬1,956元、新臺幣5,655元、以到期
    金額全部為原告預供擔保，得免為假執行。
十、本判決第四項至第六項，於原告依序分別以新台幣15萬元、
    新臺幣3,000元、到期部分以每期新臺幣76元為被告周家豪
    供擔保後，得假執行。但被告周家豪如於假執行程序實施前
    ，分別以新臺幣44萬2,236元、新臺幣6,554元、以到期金額
    全部為原告預供擔保，得免為假執行。　　
十一、原告其餘假執行之聲請駁回。
    事實及理由
壹、程序部分
    被告等均經合法通知，未於最後言詞辯論期日到庭，核無民
    事訴訟法第386條所列各款情形，依同法第385條第1項前段
    之規定，准原告之聲請由其一造辯論而為判決。
貳、實體部分
一、原告方面
(一)原告為基隆市○○區○○段000000○00000地號土地（下稱系爭84
    8-10、848-9地號土地）之所有權人。被告周芷萱為基隆市○
    ○區○○段0000○號（門牌號碼為基隆市○○區○○街000巷00弄00
    號，下稱系爭11號建物）建物所有權人；周家豪為基隆市○○
    區○○段0000○號（門牌號碼為基隆市○○區○○街000巷00弄00號
    ，下稱系爭12號建物）建物所有權人。
(二)被告周芷萱於其所有系爭11號建物後方增建鐵皮屋及棚架等
    地上物，占用原告所有系爭848-10地號土地，占用位置、面
    積如附件複丈成果圖（下稱附圖）所示，編號D2之鐵皮屋（
    面積27.63平方公尺)、D3之棚架及雜物堆放區(面積0.25平
    方公尺)，被告周芷萱無權占有原告上開土地，原告依據民
    法第767條規定，請求被告拆除上開鐵皮屋及地上物返還上
    開土地。
(三)被告周芷萱無權占用原告上開土地，可獲得相當於租金之不
    當得利，原告依據民法第179條規定對被告周芷萱請求不當
    得利。其計算方式如下，原告所有系爭848-10地號土地之申
    報地價為新臺幣（下同）2,800元，被告周芷萱占用面積為2
    7.88平方公尺（27.63＋0.25＝27.88），占用土地申報價格為
    78,344元（27.88×2,800＝78,064，正確計算金額應為78,064
    ，原告誤載為78,344）。被告周芷萱每月可獲得相當租金不
    當得利為653元（78,344×10％÷12＝653，四捨五入）。被告周
    芷萱自原告於107年7月16日取得系爭848-10地號土地起至起
    訴狀繕本送達翌日止，已無權占用系爭土地29個月，因此應
    給付原告1萬8,937元（653×29＝18,937），及自起訴狀繕本
    送達翌日起至清償日止按年利率5％計算之遲延利息。且被告
    周芷萱應自起訴狀繕本送達翌日起至返還上開土地之日止，
    按月給付原告653元。
(四)被告周家豪於其所有系爭12號建物後方增建鐵皮屋等地上物
    ，占用原告所有系爭848-9地號土地，占用位置、面積如附
    圖所示，編號E1之鐵皮屋（面積0.19平方公尺)、E2之鐵皮
    屋(面積32.09平方公尺)，被告周家豪無權占有原告上開土
    地，原告依據民法第767條規定，請求被告拆除上開鐵皮屋
    並返還上開土地。
(五)被告周家豪無權占用原告上開土地，可獲得相當於租金之不
    當得利，原告依據民法第179條規定對被告周家豪請求不當
    得利。其計算方式如下，原告所有系爭848-10地號土地之申
    報地價為2,800元，被告周家豪占用面積為32.28平方公尺（
    32.09＋0.19＝32.28），占用土地申報地價為9萬0,384元（32
    .28×2,800＝90,384）。被告周家豪每月可獲得相當租金不當
    得利為753元（90,384×10％÷12＝753，四捨五入）。被告周家
    豪自原告於107年7月16日取得系爭848-10地號土地起至起訴
    狀繕本送達翌日止，已無權占用系爭土地29個月，因此應給
    付原告2萬1,837元（753×29＝21,837），及自起訴狀繕本送
    達翌日起至清償日止按年利率5％計算之遲延利息。且被告周
    家豪應自起訴狀繕本送達翌日起至返還上開土地之日止，按
    月給付原告753元。　　　　
(六)基於前述，聲明：
 1、被告周芷萱應將系爭848-10地號土地上如附圖所示編號D2之
    鐵皮屋（面積27.63平方公尺)、D3之地上物(面積0.25平方
    公尺)拆除，並將上開土地騰空返還予原告。
 2、被告周芷萱應給付原告1萬8,937元，及自起訴狀繕本送達翌
    日起至清償日止，年利率百分之5計算之利息。
 3、被告周芷萱應自起訴狀繕本送達翌日起至返還聲明第1項所
    示土地之日止，按月給付原告653元。
 4、被告周家豪應將坐落系爭848-9地號土地上如附圖所示編號E
    I之鐵皮屋(面積0.19平方公尺)、E2之鐵皮屋(面積32.09平
    方公尺)之建物拆除，並上開土地騰空返還予原告。
 5、被告周家豪應給付原告2萬1,837元，及自起訴狀繕本送達翌
    日起至清償日止，年利率百分之5計算之利息。
 6、被告周家豪應自起訴狀繕本送達翌日起至返還聲明第3項所
    示土地之日止，按月給付原告753元。　　　　
 7、願供擔保請准宣告假執行。
二、被告周芷萱、周家豪方面
(一)被告周家豪辯稱係因系爭12號房屋主體建築物後方貼近邊坡
    邊緣，是為維護房屋主體的建物基地之安全性而興建擋土牆
    ，並無竊佔之故意。若苟真須拆除，將系爭土地騰空返還予
    原告，是否可能導致被告系爭12號建物主體建築物傾斜壁裂
    等危害應予考量。原告所有系爭土地現況僅為邊坡保護地，
    並無通路，土地高低落差甚大，並無真正使用上經濟價值，
    原告請求租金損害違背事實。
(二)被告周芷萱、周家豪等辯稱系爭建物已興建20餘年，原告應
    先跟被告協調，被告願意購買土地，　　
(三)基於前述，聲明：駁回原告之訴。
三、法院之判斷
(一)被告周芷萱部分
 1、按「所有人對於無權占有或侵奪其所有物者，得請求返還之
    。對於妨害其所有權者，得請求除去之。」民法第767條前
    段、中段定有明文。
 2、經查，原告主張被告周芷萱在其所有系爭11號建物後方興建
    鐵皮屋、搭設棚架、堆置雜物等，無權占有原告所有系爭84
    8-10地號土地，占有之位置面積如附圖所示編號D2（面積27
    .63平方公尺）、D3（面積0.25平方公尺）。被告周芷萱並
    未否認上情。業據原告提出之土地登記簿謄本、建物登記簿
    謄本在卷，且經本院現場履勘，有勘驗筆錄及現場照片附卷
    足徵，並囑託基隆市地政事務所就被告周芷萱占有部分測量
    製作附圖，是以堪信原告主張被告周芷萱無權占有原告附圖
    編號D2、D3等部分土地為真。是以依據上開法條規定，原告
    請求被告周芷萱應如主文第一項所示拆屋還地，於法有據，
    應予准許。
 3、次按「無法律上之原因而受利益，致他人受損害者，應返還
    其利益。」民法第179條定有明文。而無權占有他人土地，
    可獲得相當租金之利益，為社會通常之觀念。又土地租金之
    計算，依土地法第105條準用同法第97條規定，以不超過土
    地申報價額年息百分之10為限。
 4、被告周芷萱無權占有原告系爭848-10地號土地前已認定，因
    此原告主張被告周芷萱應獲有相當於租金之不當得利，堪可
    採信。其計算方式如下，原告所有系爭848-10地號土地之申
    報地價依據卷附土地登記簿謄本所載為2,800元，被告周芷
    萱占用面積為27.88平方公尺（27.63＋0.25＝27.8），占用土
    地申報價額為7萬8,064元（27.88×2,800＝78,064）。因系爭
    土地緊鄰被告周芷萱系爭11號房屋後方，對外聯絡不便，被
    告周芷萱僅能作為倉庫堆置物品之用，所獲利益不高，因此
    其租金數額應以申報地價3％計算較為妥適，原告請求以申報
    地價10％顯然過高，逾上開數額部分不應准許，是以被告周
    芷萱每月可獲得相當租金不當得利為195元（78,064×3％÷12＝
    195，四捨五入）。被告周芷萱自原告於107年7月16日取得
    系爭848-10地號土地起至起訴狀繕本送達翌日即110年4月19
    日止，已達32個月，原告僅請求其中29個月不當得利，則此
    部分不當得利金額應為5,655元（195×29＝5,655），是以原
    告請求被告給付5,655元，及自起訴狀繕本送達翌日即110年
    4月19日起至清償日止按年利率5％計算之遲延利息，及另自1
    10年4月19日起至返還上開土地之日止，按月給付原告195元
    均有理由，應予准許。逾上開部分則無理由，應予駁回。
(二)被告周家豪部分　　　　
 1、按「所有人對於無權占有或侵奪其所有物者，得請求返還之
    。對於妨害其所有權者，得請求除去之。」民法第767條前
    段、中段定有明文。
 2、經查，原告主張被告周家豪在其所有系爭12號建物後方興建
    鐵皮屋，無權占有原告所有系爭848-9地號土地，占有之位
    置面積如附圖所示編號E1（面積0.19平方公尺）、E2（面積
    32.09平方公尺）。被告周家豪並未否認無權占有上情。業
    據原告提出之土地登記簿謄本、建物登記簿謄本在卷，且經
    本院現場履勘，有勘驗筆錄及現場照片附卷足徵，並囑託基
    隆市地政事務所就被告周家豪占有部分測量製作附圖，依據
    附圖所示編號E1部分係占用原告所有系爭848-10地號土地，
    編號E2部分係占用原告所有系爭848-9地號土地，原告對被
    告周家豪之聲明中雖誤列編號E1部分係占用系爭848-10地號
    土地，然因其已明確指明欲請求被告周家豪拆除為附圖編號
    E1部分，故本院得依據附圖標示逕為更正編號E1占有為系爭
    848-10地號土地，是以堪信原告主張被告周家豪無權占有原
    告土地附圖編號E1、E2等部分土地為真。是以依據上開法條
    規定，原告請求被告周家豪應如主文第四項所示拆屋還地，
    於法有據，應予准許。且本件係請求被告周家豪拆除鐵皮屋
    ，並非擋土牆，應無被告所稱房屋恐有傾倒等情。
 3、次按「無法律上之原因而受利益，致他人受損害者，應返還
    其利益。」民法第179條定有明文。而無權占有他人土地，
    可獲得相當租金之利益，為社會通常之觀念。又土地租金之
    計算，依土地法第105條準用同法第97條規定，以不超過土
    地申報價額年息百分之10為限。
 4、被告周家豪無權占有原告系爭848-10、848-9地號土地前已
    認定，因此原告主張被告周家豪應獲有相當於租金之不當得
    利，堪可採信。其計算方式如下，原告所有系爭848-10、84
    8-9地號土地之申報地價依據卷附土地登記簿謄本所載均為2
    ,800元，被告周家豪占用面積為32.28平方公尺（32.09＋0.1
    9＝32.28），占用土地申報價格為9萬0,384元（32.28×2,800
    ＝90,384）。因系爭土地緊鄰被告周家豪系爭12號房屋後方
    ，對外聯絡不便，被告周家豪僅能作為倉庫堆置物品之用，
    所獲利益不高，因此其租金數額應以申報地價3％計算較為妥
    適，原告請求應以申報地價10％顯然過高，逾上開部分不應
    准許，是以被告周家豪每月可獲得相當租金不當得利為226
    元（90,384×3％÷12＝226，四捨五入）。被告周家豪自原告於
    107年7月16日取得系爭848-10、848-9地號土地起至起訴狀
    繕本送達翌日即110年4月11日止，已達32個月，原告僅請求
    其中29個月不當得利，則此部分不當得利金額應為6,554元
    （226×29＝6,554），是以原告請求被告給付6,554元，及自
    起訴狀繕本送達翌日即110年4月11日起至清償日止按年利率
    5％計算之遲延利息，及另自110年4月11日起至返還上開土地
    之日止，按月給付原告226元均有理由，應予准許。逾上開
    部分則無理由，應予駁回。
(三)結論：原告依據民法第767第1項規定，請求被告周芷萱、周
    家豪如主文第一、四項所示拆除鐵皮屋、棚架等地上物，另
    依民法第179條規定請求被告周芷萱、周家豪給付如主文第
    二、三、五、六項不當得利，均有理由，應予准許。逾上開
    部分，則無理由，應予駁回。　　
(四)訴訟費用之裁判：本件訴訟費用依據原告最後聲明請求返還
    之土地面積合計60.16平方公尺（周芷萱27.88平方公尺＋周
    家豪32.28平方公尺＝60.16平方公尺），乘以土地公告現值1
    萬3,700元，土地價額為82萬4,192元，是以第一審裁判費核
    定為9,030元，因為原告就核定訴訟標的價額請求拆屋還地
    部分全部勝訴，僅係不當得利部分經駁回，依據民事訴訟法
    第79條規定，原告無庸負擔此部分裁判費，應由被告周芷萱
    、周家豪依據應返還之面積比例分別負擔，被告周芷萱負擔
    4,185元、被告周家豪負擔4,845元。
(五)假執行之宣告：原告勝訴部分聲明願供擔保請准宣告假執行
    ，經核要無不合，爰酌定相當之擔保金准許之，並依職權宣
    告被告得供擔保免為假執行。原告敗訴部分，其假執行之聲
    請因訴被駁回而失所附麗，應併駁回之。
(六)據上論結，原告之訴為一部有理由，一部無理由，判決如主
    文。
　　
中　　華　　民　　國　　111 　年　　9 　　月　　13　　日
                      民事庭法官  王翠芬
以上正本係照原本作成。
對於本件判決如有不服，應於收受送達後20日內向本院提出上訴
書狀，敘述上訴之理由，上訴於臺灣高等法院，並按他造當事人
之人數附具繕本。如委任律師提起上訴者，應一併繳納上訴審裁
判費。
中　　華　　民　　國　　111 　年　　9 　　月　　13　　日
                          書記官  陳怡君